---
title: "isochromes"
author: Noémie
format: html
---
charger la carte

#defining constants
```{r}
library(dodgr)
library(sf)
library(dplyr)

# 1. Point d'origine
home_sf <- st_sf(
  geometry = st_sfc(st_point(c(8.546069, 47.409620))),
  crs = 4326
)

# 2. Créer une bbox autour du point
bbox <- home_sf |>
  st_transform(2056) |>
  st_buffer(6000) |>
  st_transform(4326) |>
  st_bbox()

# 3. Télécharger le réseau routier OSM
routes <- dodgr_streetnet(bbox, expand = 0.1)

```
# Fonctions
```{r}
get_vertex_id_col <- function(verts) {
  if ("id" %in% names(verts)) {
    return("id")
  }
  if ("vertex_id" %in% names(verts)) {
    return("vertex_id")
  }
  stop("Je ne trouve pas la colonne d'identifiant des vertices.")
}

snap_to_vertex <- function(graph, origin_sf) {
  verts <- dodgr_vertices(graph)
  id_col <- get_vertex_id_col(verts)
  
  origin_xy <- st_coordinates(st_transform(origin_sf, 4326))
  origin_xy <- data.frame(x = origin_xy[, 1], y = origin_xy[, 2])
  
  vertex_index <- match_pts_to_verts(
    verts,
    origin_xy,
    connected = TRUE
  )
  
  origin_vid <- verts[[id_col]][vertex_index]
  return(origin_vid)
}

make_isochrone <- function(graph, origin_sf, speed_kmh, minutes, mode_name) {
  
  # 1. Vertices du graphe
  verts <- dodgr_vertices(graph)
  id_col <- get_vertex_id_col(verts)
  
  # 2. Snap au nœud le plus proche
  origin_vid <- snap_to_vertex(graph, origin_sf)
  
  # 3. Distances réseau depuis ce nœud
  d_mat <- dodgr_dists(graph, from = origin_vid)
  
  # Très important: dodgr_dists retourne une matrice
  d_vec <- as.numeric(d_mat[1, ])
  names(d_vec) <- colnames(d_mat)
  
  # 4. Distance maximale en mètres
  dist_limit <- speed_kmh * (minutes / 60) * 1000
  
  # 5. Nœuds atteignables
  reachable_ids <- names(d_vec)[is.finite(d_vec) & d_vec <= dist_limit]
  
  nodes <- verts[
    as.character(verts[[id_col]]) %in% as.character(reachable_ids),
  ]
  
  if (nrow(nodes) < 3) {
    message("Aucun isochrone créé: moins de 3 nœuds accessibles.")
    return(st_sf(
      mode = mode_name,
      speed_kmh = speed_kmh,
      minutes = minutes,
      n_nodes = nrow(nodes),
      geometry = st_sfc(st_geometrycollection(), crs = 4326)
    ))
  }
  
  # 6. Transformer les nœuds en points sf
  pts <- st_as_sf(
    nodes,
    coords = c("x", "y"),
    crs = 4326,
    remove = FALSE
  )
  
  # 7. Créer un polygone
  # On passe en LV95 pour éviter de faire des opérations géométriques en degrés
  iso_geom <- pts |>
    st_transform(2056) |>
    st_geometry() |>
    st_union() |>
    st_convex_hull() |>
    st_transform(4326)
  
  iso <- st_sf(
    mode = mode_name,
    speed_kmh = speed_kmh,
    minutes = minutes,
    n_nodes = nrow(nodes),
    origin_vid = as.character(origin_vid),
    geometry = iso_geom
  )
  
  return(iso)
}
```
# Création d'isochrones 
```{r}
#graph creation
#walking mean velocity 5km/h
graph_walk <- weight_streetnet(routes, wt_profile = "foot")

# Transport public simplifié: réseau routier + vitesse moyenne de 15 km/h
#graph_tp_proxy <- weight_streetnet(routes, wt_profile = "motorcar")

#bike mean velocity 15km/h
graph_bike <- weight_streetnet(
  routes,
  wt_profile = "bicycle"
)
#ebike mean velocity = 20km/h
graph_ebike <- weight_streetnet(
  routes,
  wt_profile = "bicycle"
)
#Isochrones
#Isochrone walking 5km/h
iso_walk <- make_isochrone(graph_walk, home_sf, 5, 15, "Walking")
#isochrone public transport 15 km/H
#iso_tp   <- make_isochrone(graph_tp_proxy, home_sf, 15, 15, "Public transport proxy")
# Isochrone vélo 15 km/h
iso_bike <- make_isochrone(
  graph = graph_bike,
  origin_sf = home_sf,
  speed_kmh = 15,
  minutes = 15,
  mode_name = "Cycling"
)
#Isochrone e-bike 20 km/H
iso_ebike <- make_isochrone(
  graph = graph_ebike,
  origin_sf = home_sf,
  speed_kmh = 20,
  minutes = 15,
  mode_name = "E-bike"
)
```
# Information about the code
Public transport accessibility is approximated using the street network and an assumed average speed of 15 km/h. This does not represent exact ZVV/VBZ routes, stops, waiting times, or transfers. It is therefore interpreted as a simplified public transport accessibility proxy.

# Visualisation
```{r}
library(sf)
library(dplyr)
library(mapview)

# 1. Combiner les deux isochrones
#iso_all <- rbind(iso_walk, iso_tp, iso_bike)
iso_all <- rbind(iso_walk, iso_ebike, iso_bike)
# 2. Nettoyer les géométries au cas où
iso_all <- iso_all |>
  st_make_valid()

# 3. Enlever les géométries vides, si nécessaire
iso_all <- iso_all[!st_is_empty(iso_all), ]

# 4. Contrôle rapide
iso_all[, c("mode", "speed_kmh", "minutes", "n_nodes")]

# 5. Visualisation interactive
map_iso <- 
  mapview(routes, color = "grey", lwd = 1, layer.name = "Street network") +
  mapview(
    iso_all[iso_all$mode == "E-bike", ],
    col.regions = "lightblue",
    alpha.regions = 0.35,
    layer.name = "15 min E-bike"
  ) +
  mapview(
    iso_all[iso_all$mode == "Walking", ],
    col.regions = "orange",
    alpha.regions = 0.45,
    layer.name = "15 min walking"
  ) +
  mapview(
    iso_all[iso_all$mode == "Cycling", ],
    col.regions = "lightgreen", 
    alpha.regions = 0.45, 
    layer.name = "15 min cycling"
  ) +
  mapview(
    home_sf,
    col.regions = "red",
    cex = 4,
    layer.name = "Home"
  )

map_iso
```
# téléchargement des POI 
POI de la vie de Lucie: Sport (Piscine, pilate reformer), uni, work, groceries, restaurants, parc/foret, pharmacie/medecin
```{r}
#libraries for POI
library(osmdata)
library(sf)
library(dplyr)
library(purrr)
#téléchargement des isochrones si jamais pas envie de 
iso_all <- readRDS("outputs/isochrones_15min.rds")

#bbox autour de mes isochrones 
poi_bbox <- iso_all |>
  st_transform(4326) |>
  st_bbox()
#function to get the POI à l'interieur de la bbox
get_pois <- function(bbox, key, value = NA, category, subcategory = NA,
                     key2 = NA, value2 = NA, timeout = 60) {
  
  message("Downloading POI: ", category, " / ", subcategory,
          " | ", key, " = ", value)
  
  q <- opq(
    bbox = bbox,
    timeout = timeout
  )
  
  if (is.na(value)) {
    q <- q |>
      add_osm_feature(key = key)
  } else {
    q <- q |>
      add_osm_feature(key = key, value = value)
  }
  
  if (!is.na(key2)) {
    if (is.na(value2)) {
      q <- q |>
        add_osm_feature(key = key2)
    } else {
      q <- q |>
        add_osm_feature(key = key2, value = value2)
    }
  }
  
  osm <- tryCatch(
    {
      osmdata_sf(q)
    },
    error = function(e) {
      message("OSM query failed for: ", key, " = ", value)
      message("Reason: ", e$message)
      return(NULL)
    }
  )
  
  if (is.null(osm)) {
    return(NULL)
  }
  
  # Garder seulement les vrais points POI,
  # pas les petits points utilisés pour construire les polygones
  filter_real_points <- function(x, key, value, key2 = NA, value2 = NA) {
    
    if (is.null(x) || nrow(x) == 0) {
      return(NULL)
    }
    
    if (!(key %in% names(x))) {
      return(NULL)
    }
    
    keep <- !is.na(x[[key]])
    
    if (!is.na(value)) {
      keep <- keep & x[[key]] == value
    }
    
    if (!is.na(key2)) {
      if (!(key2 %in% names(x))) {
        return(NULL)
      }
      
      keep <- keep & !is.na(x[[key2]])
      
      if (!is.na(value2)) {
        keep <- keep & x[[key2]] == value2
      }
    }
    
    x <- x[keep, ]
    
    if (nrow(x) == 0) {
      return(NULL)
    }
    
    return(x)
  }
  
  safe_to_points <- function(x, source_type) {
    
    if (is.null(x) || nrow(x) == 0) {
      return(NULL)
    }
    
    x <- st_make_valid(x)
    
    geom_types <- unique(as.character(st_geometry_type(x)))
    
    if (all(geom_types %in% c("POINT", "MULTIPOINT"))) {
      pts <- x
    } else {
      pts <- suppressWarnings(
        x |>
          st_transform(2056) |>
          st_point_on_surface() |>
          st_transform(4326)
      )
    }
    
    pts$source_geometry <- source_type
    return(pts)
  }
  
  # Important: ici on filtre les vrais points avant de les utiliser
  real_points <- filter_real_points(
    osm$osm_points,
    key = key,
    value = value,
    key2 = key2,
    value2 = value2
  )
  
  poi_parts <- list(
    safe_to_points(real_points, "point"),
    safe_to_points(osm$osm_polygons, "polygon"),
    safe_to_points(osm$osm_multipolygons, "multipolygon")
  )
  
  poi_parts <- poi_parts[
    purrr::map_lgl(poi_parts, ~ !is.null(.x) && nrow(.x) > 0)
  ]
  
  if (length(poi_parts) == 0) {
    message("No POI found for: ", key, " = ", value)
    return(NULL)
  }
  
  pois <- bind_rows(poi_parts)
  
  pois <- pois |>
    mutate(
      poi_category = category,
      poi_subcategory = subcategory,
      osm_key = key,
      osm_value = ifelse(is.na(value), "any", value)
    )
  
  return(pois)
}
#POI definition 
poi_queries <- tibble::tribble(
  ~category,              ~subcategory,              ~key,        ~value,            ~key2,      ~value2,
  
  # Work
  "Work",                 "Consulting office",        "office",    "consulting",      NA,         NA,
  "Work",                 "Engineering office",       "office",    "engineer",        NA,         NA,
  
  # Sport
  "Sport",                "Swimming sports centre",   "leisure",   "sports_centre",   "sport",    "swimming",
  "Sport",                "Public bath",              "amenity",   "public_bath",     NA,         NA,
  "Sport",                "Water park",               "leisure",   "water_park",      NA,         NA,
  "Sport",                "Fitness centre",           "leisure",   "fitness_centre",  NA,         NA,
  
  # University
  "University",           "University",               "amenity",   "university",      NA,         NA,
  
  # Groceries
  "Groceries",            "Supermarket",              "shop",      "supermarket",     NA,         NA,
  "Groceries",            "Convenience store",        "shop",      "convenience",     NA,         NA,
  
  # Restaurants
  "Restaurants",          "Restaurant",               "amenity",   "restaurant",      NA,         NA,
  "Restaurants",          "Cafe",                     "amenity",   "cafe",            NA,         NA,
  
  # Park / forest
  "Park / forest",        "Park",                     "leisure",   "park",            NA,         NA,
  "Park / forest",        "Forest / wood",            "natural",   "wood",            NA,         NA,
  
  # Pharmacy / doctor
  "Pharmacy / doctor",    "Pharmacy",                 "amenity",   "pharmacy",        NA,         NA,
  "Pharmacy / doctor",    "Doctors",                  "amenity",   "doctors",         NA,         NA,
  "Pharmacy / doctor",    "Doctor",                   "healthcare", "doctor",        NA,         NA,
  "Pharmacy / doctor",    "Clinic",                   "amenity",   "clinic",          NA,         NA
)

```
# POI categories explaination
The POI categories were selected based on the activities of the individual whose mobility trajectories are analysed. The aim is not to include all possible urban services in Zurich, but to focus on places that are relevant for this person’s daily life, such as work, groceries, sport, restaurants, parks or forests, university, and health-related services. The work category was limited to consulting and engineering offices, because these types of workplaces are more relevant for the analysed mobility patterns than a general office category. However, all POI categories depend on how places are labelled in OpenStreetMap. Some places may be missing, wrongly classified, or labelled in a very general way. Therefore, the POI analysis should be understood as an approximation of accessible services rather than a complete representation of all available places.
# essais avec moins de gateaway --> diviser la surface des POI en plus petites parties 
```{r}
# Transformer la bbox en polygone
poi_area <- st_as_sfc(poi_bbox) |>
  st_sf(crs = 4326)

# Créer une grille sur la bbox
# Transformer la bbox en polygone
poi_area <- st_as_sfc(poi_bbox) |>
  st_sf(crs = 4326)

# Créer la grille
grid_geom <- st_make_grid(
  poi_area,
  n = c(3, 3),
  what = "polygons"
)

# Transformer la grille en sf
bbox_grid <- st_sf(
  grid_id = seq_along(grid_geom),
  geometry = grid_geom,
  crs = 4326
)

# Garder seulement les cellules qui intersectent la zone d'analyse
bbox_grid <- bbox_grid[
  st_intersects(bbox_grid, poi_area, sparse = FALSE),
]

# Visualiser la grille
mapview(bbox_grid)
#function 
get_pois_for_grid <- function(grid_sf, poi_queries) {
  
  results <- list()
  counter <- 1
  
  for (i in seq_len(nrow(grid_sf))) {
    
    tile_bbox <- st_bbox(grid_sf[i, ])
    
    message("Processing grid cell ", i, " / ", nrow(grid_sf))
    
    tile_results <- pmap(
      list(
        poi_queries$key,
        poi_queries$value,
        poi_queries$category,
        poi_queries$subcategory,
        poi_queries$key2,
        poi_queries$value2
      ),
      function(key, value, category, subcategory, key2, value2) {
        
        Sys.sleep(0.5)
        
        get_pois(
          bbox = tile_bbox,
          key = key,
          value = value,
          category = category,
          subcategory = subcategory,
          key2 = key2,
          value2 = value2,
          timeout = 90
        )
      }
    )
    
    tile_results <- tile_results[
      purrr::map_lgl(tile_results, ~ !is.null(.x) && nrow(.x) > 0)
    ]
    
    if (length(tile_results) > 0) {
      results[[counter]] <- bind_rows(tile_results)
      counter <- counter + 1
    }
  }
  
  if (length(results) == 0) {
    return(NULL)
  }
  
  pois <- bind_rows(results)
  
  pois <- pois |>
    distinct(osm_id, poi_category, poi_subcategory, .keep_all = TRUE)
  
  return(pois)
}
#get POI 
pois_tous <- get_pois_for_grid(
  grid_sf = bbox_grid,
  poi_queries = poi_queries
)

pois_tous <- st_as_sf(pois_tous)
pois_by_iso <- st_join(
  pois_tous,
  iso_all[, c("mode", "speed_kmh", "minutes")],
  join = st_within,
  left = FALSE
)
pois_by_iso |>
  st_drop_geometry() |>
  count(mode, poi_category, poi_subcategory, sort = TRUE)


#visualisation 
map_pois <- 
  mapview(
    iso_all[iso_all$mode == "Public transport proxy", ],
    col.regions = "lightblue",
    alpha.regions = 0.25,
    layer.name = "15 min public transport proxy"
  ) +
  mapview(
    iso_all[iso_all$mode == "Cycling", ],
    col.regions = "lightgreen",
    alpha.regions = 0.30,
    layer.name = "15 min cycling"
  ) +
  mapview(
    iso_all[iso_all$mode == "Walking", ],
    col.regions = "orange",
    alpha.regions = 0.40,
    layer.name = "15 min walking"
  ) +
  mapview(
    pois_by_iso,
    zcol = "poi_subcategory",
    cex = 4,
    layer.name = "POI inside isochrones"
  ) +
  mapview(
    home_sf,
    col.regions = "red",
    cex = 6,
    layer.name = "Home"
  )

map_pois
#neue visualisation avec des bords plus foncés pour les isochrones et une labellisation non continue pour les POI (couleurwise)
# Transformer les sous-catégories en variable catégorielle
pois_by_iso$poi_subcategory <- as.factor(pois_by_iso$poi_subcategory)

# Créer une couleur différente par sous-catégorie
set.seed(123)  # pour garder les mêmes couleurs à chaque run

poi_levels <- levels(pois_by_iso$poi_subcategory)

poi_colors <- sample(
  grDevices::rainbow(length(poi_levels), s = 0.8, v = 0.9)
)

map_pois <- 
  mapview(
    iso_all[iso_all$mode == "E-bike", ],
    col.regions = "lightblue",
    alpha.regions = 0.12,
    color = "deepskyblue4",
    lwd = 5,
    layer.name = "15 min E-bike"
  ) +
  mapview(
    iso_all[iso_all$mode == "Cycling", ],
    col.regions = "lightgreen",
    alpha.regions = 0.18,
    color = "darkgreen",
    lwd = 5,
    layer.name = "15 min cycling"
  ) +
  mapview(
    iso_all[iso_all$mode == "Walking", ],
    col.regions = "orange",
    alpha.regions = 0.35,
    color = "darkorange3",
    lwd = 5,
    layer.name = "15 min walking"
  ) +
  mapview(
  pois_by_iso,
  zcol = "poi_subcategory",
  col.regions = poi_colors,
  cex = 3,
  alpha = 0.9,
  layer.name = "POI inside isochrones") +
  
  mapview(
    home_sf,
    col.regions = "red",
    cex = 6,
    layer.name = "Home"
  )


map_pois
```
# Exporter les isochrones et les POI
Exportation en format RDS
```{r}
# Create output folder
dir.create("outputs", showWarnings = FALSE)

# Make sure geometries are valid
iso_all <- iso_all |>
  st_make_valid()

# Save isochrones as R object
saveRDS(iso_all, "outputs/isochrones_15min.rds")

# Optional: save POIs already joined to isochrones
saveRDS(pois_by_iso, "outputs/pois_by_iso.rds")

# Optional: save as GeoPackage if you want to open it in QGIS
st_write(
  iso_all,
  "outputs/isochrones_15min.gpkg",
  layer = "isochrones_15min",
  delete_dsn = TRUE
)
```


